臺灣臺中地方法院刑事判決　　　　　　　95年度訴字第3711號
公　訴　人　臺灣臺中地方法院檢察署檢察官
被　　　告　乙○○
 　　　　　　　　 　（現因另案在臺灣臺中監獄執行中）
　　　　　　甲○○
上列被告因偽造文書等案件，經檢察官提起公訴（95年度偵字第
8951號、第24858號），因被告於準備程序中就被訴事實為有罪
之陳述，經本院合議庭裁定由受命法官獨任進行簡式審判程序，
本院判決如下：
    主  文
乙○○、甲○○共同連續行使偽造私文書，足以生損害於他人，
乙○○處有期徒刑伍月；甲○○處有期徒刑肆月；如易科罰金，
均以銀元佰元即新臺幣玖佰元折算壹日。如附表所示簽帳單上
偽造之「丁○○」署名，均沒收。
    事  實
一、乙○○於民國95年1月23日下午某時，在臺中市○○路186之
    2號「諾貝爾書店」內，拾獲丁○○所有於不詳時間遺失之
    荷商荷蘭銀行股份有限公司（下稱荷蘭銀行）卡號0000-000
    0-0000-0000號信用卡1張（該信用卡係遺失物，背面已簽有
    「丁○○」姓名，起訴書誤載為離本人持有之物），竟意圖
    為自己不法之所有，企圖冒用該信用卡刷卡詐取消費利益，
    將該信用卡（起訴書誤載為身分證）侵占入己。旋乙○○即
    夥同甲○○共同基於行使偽造私文書及意圖得財產上不法利
    益之概括犯意聯絡，先後前往位於臺中市○區○○路99號5
    樓之「喜歡你KTV」唱歌及位於臺中市○○區○○路2段281
    號2樓之「摩登美容店」護膚，並由乙○○交付前開信用卡
    與甲○○，再由甲○○佯為丁○○本人，連續於如附表所示
    時間，持前開信用卡刷卡結帳，並在如附表所示簽帳單（均
    無複寫聯）私文書上持卡人簽名欄內偽簽「丁○○」署名各
    一枚，進而分別交付與「喜歡你KTV」副理林東揚、「摩登
    美容店」不詳姓名職員核對，持以行使，致前開特約商店人
    員均陷於錯誤，誤認係丁○○本人持卡消費，而允其刷卡結
    帳，共同詐得唱歌、護膚等服務之不法利益合計新臺幣（下
    同）17,055元（各次刷卡時間、特約商店、金額均詳如附表
    所示），足生損害於丁○○、前開特約商店及荷蘭銀行。嗣
    於95年1月31日，丁○○接獲前開信用卡帳單後始發覺其所
    有前開信用卡遭盜刷情事，而報警查獲上情。
二、案經臺中市警察局第一分局報告臺灣臺中地方法院檢察署檢
    察官偵查起訴。
    理  由
一、前開犯罪事實，業據被告乙○○、甲○○於本院行準備程序
    及審理時坦承不諱，核與被害人丁○○於警詢中指述情節相
    符，並有上開簽帳單影本各1紙、荷蘭銀行持卡人遭盜刷明
    細1紙附卷可稽，足認被告乙○○、甲○○前開自白與事實
    相符。事證明確，被告乙○○、甲○○前開犯行，均洵堪認
    定，應予依法論科。
二、被告乙○○、甲○○行為後，修正刑法及其施行法業於95年
    7月1日施行，是被告犯後法律已有變更（修正刑法下稱新法
    ，修正前刑法下稱舊法），關於新舊法律變更之比較適用，
    原則上應就罪刑有關之共犯、未遂犯、想像競合犯、牽連犯
    、連續犯、結合犯，以及累犯加重、自首減輕暨其他法定加
    減原因（如身分加減）與加減例等一切情形，綜其全部罪刑
    之結果而為比較。而此次修法與本案罪刑相關者，有刑法第
    第33條第 5款、第55條、第56條、刑法施行法第1條之1等規
    定，至新法第2條第1項之規定，係規範行為後法律變更所生
    新舊法律比較適用之準據法，並非實體刑罰法律，不生行為
    後法律變更之比較適用問題，於新法施行後，即應適用新法
    第2條第1項之規定，為「從舊從輕」之比較。新法第28條規
    定：「2 人以上共同實行犯罪之行為者，皆為正犯」，將舊
    法「實施」之用語修正為「實行」，其立法理由旨在排除未
    參與犯罪實行行為之陰謀及預備共同正犯之成立，惟並無礙
    於現行實務處罰「共謀共同正犯」之立場，是本條雖經修正
    但僅屬單純之文字修飾而將實務見解或法理明文化，未涉及
    刑罰之輕重、構成要件之變更，或其他有利、不利於行為人
    之情形，無庸依刑法第2條第1項之規定比較新舊法，而應依
    一般法律適用原則，適用「裁判時法」，即新法第28條處斷
    ，合先敘明。茲就與本案罪刑相關之新舊法律變更比較適用
    結果，分述如下：
  (一)新法已刪除刑法第55條牽連犯之規定，被告乙○○侵占被害
    人丁○○所有前開信用卡，進而與被告甲○○共同持以刷卡
    消費，偽造並行使簽帳單以詐取不法利益之犯行，依舊法本
    可依牽連犯從一重處斷，依新法則應數罪併罰，新法顯然不
    利於被告二人，依刑法第2條第1項前段之規定，此部分仍應
    適用行為時法即修正前刑法第55條牽連犯之規定論罪科刑。
  (二)新法已刪除刑法第56條連續犯之規定，被告乙○○、甲○○
    多次共同偽造署押、私文書與行使偽造私文書以詐欺得利之
    犯行，依舊法本可依連續犯論以裁判上一罪，依新法則應數
    罪併罰，新法顯然不利於被告二人，依刑法第2條第1項前段
    之規定，本案仍應適用行為時法即修正前刑法第56條規定論
    罪科刑。
  (三)刑法第337條侵占遺失物罪、第339條第2項詐欺得利罪，其
    法定刑中有科（處）或併科罰金刑之規定，舊法第33條第5
    款原規定「罰金：1元（按指銀元，下同）以上」，如依現
    行法規所定貨幣單位折算新臺幣條例第2條「現行法規所定
    金額之貨幣單位為圓、銀元或元者，以新臺幣元之3倍折算
    之」規定，換算為新臺幣後，則為3元以上，而新法第33條
    第5款關於主刑罰金已修正為「罰金：新臺幣1千元以上，以
    百元計算之」，兩相比較，新法關於罰金刑之法定範圍顯已
    提高，依刑法第2條第1項前段規定，應適用舊法第33條第5
    款規定定其罰金法定刑之範圍。
  (四)上開侵占遺失物罪、詐欺得利罪，於刑法施行法第1條之1修
    正增訂前，其法定罰金刑之貨幣單位為銀元，適用罰金罰鍰
    提高標準條例第1條前段規定「依法律應處罰金、罰鍰者，
    就其原定數額得提高為2倍至10倍」，提高為10倍，再依前
    開現行法規所定貨幣單位折算新臺幣條例第2條規定，換算
    為新臺幣之結果，其法定罰金刑係提高為30倍。而適用修正
    增訂之刑法施行法第1條之1規定：「中華民國94年1月7日刑
    法修正施行後（按指95年7月1日），刑法分則編所定罰金之
    貨幣單位為新臺幣。94年1月7日刑法修正時，刑法分則編未
    修正之條文定有罰金刑者，自94年1月7日刑法修正施行後，
    就其所定數額提高為30倍。但72年6月26日到94年1月7日新
    增或修正之條文，就其所定數額提高為3倍」之結果，上開2
    罪之法定罰金刑亦係提高為30倍。兩相比較，新法並無較有
    利於被告之情形，是依刑法第2條第1項前段規定，於宣告被
    告罰金刑時，應適用行為時之法律即罰金罰鍰提高標準條例
    第1條前段、現行法規所定貨幣單位折算新臺幣條例第2條規
    定，定其法定罰金刑之範圍。
三、被告乙○○拾獲被害人丁○○遺失之前開信用卡1張，加以
    侵占入己，核其所為，係犯刑法第337條之侵占遺失物罪。
    又信用卡簽帳單經持卡人署名，表示其已收受買賣貨物或接
    受消費服務而提出於特約商店後，特約商店即得據以經由收
    單銀行向發卡銀行請款，該簽帳單即具有收據或請款單之性
    質而屬私文書。被告乙○○、甲○○前往上開特約商店歡唱
    、護膚後，由被告乙○○交付前開信用卡與被告甲○○佯為
    丁○○本人刷卡結帳，並由被告甲○○在前開簽帳單持卡人
    簽名欄內偽簽「丁○○」署名，進而持以行使，致前開特約
    商店人員均陷於錯誤，誤認係丁○○本人持卡消費，而提供
    前開唱歌、護膚等服務，並允其刷卡結帳，足生損害於丁○○、前開特約商店及荷蘭銀行，核被告乙○○、甲○○所為
    均係犯刑法第216條、第210條之行使偽造私文書罪及同法第
    339條第2項之詐欺得利罪，應依同法條第1項科刑。而被告
    乙○○、甲○○共同詐得者係前開特約商店所提供之唱歌、
    護膚等服務之不法利益，公訴人認係無庸支付任何消費款之
    不法利益，容有未洽。被告等先後多次行使偽造私文書及詐
    欺得利行為，時間緊接，所犯各係構成要件相同之罪名，顯
    係分別基於概括犯意反覆為之，應依連續犯規定各論以一罪
    ，並均依法加重其刑。被告等在簽帳單之私文書上偽造前開
    被害人署押，並持以行使，其等偽造署押之行為，為其等偽
    造私文書之部分行為，而偽造私文書之低度行為，為行使偽
    造私文書之高度行為所吸收，均不另論罪。被告乙○○、甲○○2人間，就上開行使偽造私文書及詐欺得利犯行，有犯
    意聯絡及行為分擔，應論以共同正犯。被告乙○○所犯侵占
    遺失物、行使偽造私文書、詐欺得利三罪間，及被告甲○○
    所犯行使偽造私文書、詐欺得利二罪間，均有方法、結果之
    牽連關係，應依修正前刑法第55條規定，均從一重之行使偽
    造私文書罪處斷。爰審酌被告乙○○拾獲侵占之信用卡僅1
    張，其與被告甲○○均正值青壯年，不思正途獲致所得，竟
    以冒名盜刷信用卡之方式詐取不法利益，惟念其等盜刷之次
    數為3次，詐取不法利益之金額非鉅，犯後均坦承犯行，已
    見悔意等一切情狀，分別量處如主文所示之刑。又被告行為
    時即修正前刑法第41條第1項前段規定：「犯最重本刑為5年
    以下有期徒刑以下之刑之罪，而受6個月以下有期徒刑或拘
    役之宣告，因身體、教育、職業、家庭之關係或其他正當事
    由，執行顯有困難者，得以1元以上3元以下折算1日，易科
    罰金」，依修正前罰金罰鍰提高標準條例第2條前段（現已
    刪除）「依刑法第41條易科罰金者，就其原定數額提高為1
    百倍折算1日」之規定，被告行為時易科罰金之最高折算標
    準，應以銀元300元折算1日，再經折算為新臺幣後，應以新
    臺幣900元折算為1日；而裁判時即修正後刑法第41條第1項
    前段則規定：「犯最重本刑為5年以下有期徒刑以下之刑之
    罪，而受6個月以下有期徒刑或拘役之宣告者，得以新臺幣1
    千元、2千元或3千元折算1日，易科罰金」，比較修正前、
    後之易科罰金折算標準，以行為時即修正前之規定，較有利
    於被告2人，爰依刑法第2條第1項前段規定，適用舊法即修
    正前刑法第41條第1項前段規定，並諭知易科罰金之折算標
    準。又如附表所示簽帳單上偽造之「丁○○」署名，均應依
    刑法第219條規定宣告沒收。
據上論斷，應依刑事訴訟法第273條之1第1項、第299條第1項前
段，刑法第2條第1項、第28條、（修正前）第56條、第216條、
第210條、第339條第2項、第1項、第337條、（修正前）第55條
、（修正前）第41條第1項、第219條，罰金罰鍰提高標準條例第
1條前段、（修正前）第2條，現行法規所定貨幣單位折算新臺幣
條例第2條，判決如主文。
本案經檢察官丙○○到庭執行職務。
中　　華　　民　　國　　96　　年　　1 　　月　　31　　日
                     臺灣臺中地方法院刑事第11庭
                             法  官  丁智慧
上正本證明與原本無異。
如不服本判決，應於送達後10日內向本院提出上訴狀（須附繕
本），上訴於臺灣高等法院臺中分院。
                             書記官  陳淑華
中　　華　　民　　國　　96　　年　　1 　　月　　31　　日
附錄本案論罪科刑法條全文：
刑法第216條
行使第210條至第215條之文書者，依偽造、變造文書或登載不實
事項或使登載不實事項之規定處斷。
刑法第210條
偽造、變造私文書，足以生損害於公眾或他人者，處五年以下有
期徒刑。
刑法第339條
意圖為自己或第三人不法之所有，以詐術使人將本人或第三人之
物交付者，處5年以下有期徒刑、拘役或科或併科1千元以下罰金
。
以前項方法得財產上不法之利益或使第三人得之者亦同。
前二項之未遂犯罰之。
刑法第337條
意圖為自己或第三人不法之所有，而侵占遺失物、漂流物或其他
離本人所持有之物者，處5百元以下罰金。
附表
┌───┬─────────┬─────┬──────┬─────────┐
│編  號│    刷卡時間      │  金額    │特約商店名稱│　偽造署押及數量  │
├───┼─────────┼─────┼──────┼─────────┤
│  1.  │95.1.24凌晨1時43分│ 6,720元  │喜歡你 KTV  │「丁○○」署名1枚 │
├───┼─────────┼─────┼──────┼─────────┤
│  2.  │95.1.24凌晨5時28分│ 4,725元  │喜歡你 KTV  │「丁○○」署名1枚 │
├───┼─────────┼─────┼──────┼─────────┤
│  3.  │95.1.24凌晨5時41分│ 5,610元  │摩登美容店  │「丁○○」署名1枚 │
└───┴─────────┴─────┴──────┴─────────┘
